【裁判字號】    97,訴,1069
【裁判日期】    980123
【裁判案由】    毒品危害防制條例
【裁判全文】
臺灣基隆地方法院刑事判決              97年度訴字第1069號
公  訴  人  臺灣基隆地方法院檢察署檢察官
被      告  乙○○
上列被告因違反毒品危害防制條例案件，經檢察官提起公訴（97
年度毒偵字第1539號），本院判決如下：
    主  文
乙○○施用第一級毒品，處有期徒刑柒月；又施用第二級毒品，
，處有期徒刑月，應執行有期徒刑捌月。
    犯罪事實
一、乙○○前因施用毒品案件，經本院裁定送觀察、勒戒後，因
    認有繼續施用毒品傾向，復經本院裁定令入戒治處所施以強
    制戒治，於民國94年9月15 日停止處分出監，並由臺灣基隆
    地方法院檢察署檢察官以94年度戒毒偵字第32號為不起訴處
    分確定。詎乙○○猶未戒斷毒癮，於強制戒治執行完畢後5
    年內，復基於施用第一級毒品海洛因及第二級毒品甲基安非
    他命之各別犯意，於97年2月27日下午4時許為警採尿回溯前
    1日、4日內之某日時（不含為警查獲後至採尿前之時間），
    在不詳處所，以不詳方式，分別非法施用第一級毒品海洛因
    及第二級毒品甲基安非他命各1 次，嗣於97年2月27日下午3
    時許，在臺北縣瑞芳鎮○○街30巷14號為警查獲，經乙○○
    同意採驗其尿液結果呈嗎啡、甲基安非他命陽性反應，而悉
    上情。
二、案經臺北縣政府警察局瑞芳分局移送臺灣基隆地方法院檢察
    署檢察官偵查起訴。
    理  由
一、訊據被告乙○○矢口否認有於97年2月27日下午4時許採尿回
    溯前1日、4日內之某日時許，在不詳處所施用第一級毒品海
    洛因及第二級毒品甲基安非他命之犯行，並辯稱：伊是因在
    93年7月12日接受椎間盤切除手術，於96年9月5日接受腰第2
    、3 節感染清創手術，於97年間接受頸椎手術，服用醫院開
    給的藥物云云。經查：
  (一)依毒品檢驗學上之常規，尿液中含毒品成分反應所使用之檢
    驗方法，對於受檢驗者是否確有施用毒品行為之判斷，在檢
    驗學常規上恆有絕對之影響。其以酵素免疫分析或薄層定性
    分析等方式為初步篩檢者，因具有相當程度偽陽性之可能，
    如另以氣（液）相層析、質譜分析等較具公信力之儀器為交
    叉確認，因出現偽陽性反應之機率極低，核足據為對涉嫌人
    不利之認定，此亦為邇來我國實務所是認。經查，被告於97
    年2月27日下午3時許為警查獲後，於同日下午4 時許所採集
    之尿液檢體，經送台灣檢驗科技股份有限公司檢驗，結果呈
    甲基安非他命陽性反應，濃度為597ng/ml及嗎啡陽性反應，
    濃度6680ng/ml，此有上開公司出具之濫用藥物檢驗報告乙
    紙在卷可參（詳偵查卷第7頁），依該報告所示，其所進行
    者包括以酵素免疫分析法（EIA）為初步檢驗及以氣相層析
    /質譜儀法（GC/MS）為確認檢驗，故其檢驗結果出現偽陽性
    反應之機率極低。
  (二)再本院依職權向被告就醫之財團法人長庚紀念醫院基隆分院
    、財團法人台灣區煤礦礦工福利委員會瑞芳醫院、安星診所
    函查有關被告在  貴院就診期間所領取之口服藥物或注射藥
    物，於使用後是否會從尿液中檢驗出甲基安非他命及嗎啡陽
    性反應乙節，據財團法人長庚紀念醫院基隆分院於97年10月
    8日以（97）長庚院基法字第209號函覆本院稱：「彭女士除
    於本院腦神經外科就醫，經醫師診斷為頸椎椎間盤突出，施
    行椎間盤切除、骨融合及固定術治療，其後因頸椎脫位及硬
    膜下腔出血併椎間盤突出造成脊神經壓迫症狀住院治療外，
    並曾因腰椎第二及第三節感染，於骨科進行腰椎清創手術，
    就診期間所使用之藥物經諮詢藥師及查證文獻，並不會從尿
    液中檢驗出甲基安非他命及嗎啡之陽性反應」；據財團法人
    台灣區煤礦礦工福利委員會瑞芳醫院於97年10月8 日以瑞醫
    字第97037 號函覆本院稱：「經查病患乙○○於本院就醫病
    歷中，並未使用含甲基安非他命及嗎啡成分藥物」；據安星
    診所於97年10月3 日函覆本院稱：「病患乙○○就診期間所
    服用及注射藥物，使用後不會在尿液中檢驗出甲基安非他命
    及嗎啡陽性反應」，有上開函文附於本院卷可稽。另本院復
    依職權向財團法人長庚紀念醫院基隆分院為被告乙○○施行
    開刀手術之骨科醫師黃澤波函查，被告於接受開刀治療期間
    ，  貴醫師開立之止痛藥劑中是否含有嗎啡成分？尿液中是
    否會因注射或服用  貴醫師開立之處方藥代謝出嗎啡、甲基
    安非他命陽性反應？據財團法人長庚紀念醫院基隆分院於97
    年11月19日以（97）長庚院基法字第234號函覆本院稱：「
    彭女士於96年9月1日至10月5日因腰椎第二、第三節感染至
    本院骨科住院治療，並於9月5日進行手術，9月5日至7日照
    會麻醉科給予疼痛控制（Morphine 12 amp＋N/S 108ml，共
    120ml），尿液在48至72小時內可能驗出嗎啡之反應，其他
    病患使用之藥物經經諮詢藥師及查證文獻，並不會從尿液中
    檢驗出甲基安非他命及嗎啡之陽性反應」，亦有上開函文在
    卷可按。是被告辯稱係因服用醫院開給之藥物所致云云，顯
    不足採。
  (三)復依行政院衛生署藥物食品檢驗局81年2月8日（81）藥檢壹
    字第001156號函及81年9月8日（81）藥檢壹字第8114885 號
    函稱：「經查有關文獻資料，甲基安非他命經口服投與後約
    70%於24小時內自尿中排出，約90%於96小時內自尿中排出，
    由於目前國內尿液中甲基安非他命之檢驗僅為鑑定其是否呈
    陽性反應尚未定其含量，且甲基安非他命成分之檢出與其投
    與方式、投與量、個人體質、採尿時間與檢測儀器之精密等
    諸多因素有關，因此僅憑尿液中呈安非他命陽性反應，並無
    法確實推吸食時間距採集時間之長短，惟依上述資料推斷，
    最長可能不會超過4日。」、「海洛因經注射人體後，約80%
    於24小時內自尿中排出，一般而言，尿液中能否驗出嗎啡陽
    性反應與其投與量、投與途徑、採尿時間、個人體質及檢驗
    方法之靈敏度有關，國外曾有文獻報導注射6 毫克之海洛因
    鹽酸鹽，其代謝物嗎啡之平均可檢出時限約為26小時（最低
    檢出量為300ng/ml）。」，有上開函文在卷可憑。
  (四)本案依被告於97年2月27日下午4時許所採集之尿液檢體送驗
    結果，甲基安非他命濃度高達597ng/ml、嗎啡濃度高達6680
    ，堪認被告確有於97年2月27日為警採尿前1日即24小時內、
    4日即96 小時內之某時（不包括為警查獲後至警局採尿前之
    時間），分別施用第一級毒品海洛因及第二級毒品甲基安非
    他命。
  (五)綜上所述，本案事證已臻明確，被告所辯委不足採，被告犯
    行足堪認定，應依法論科。
二、論罪科刑：
  (一)查海洛因、甲基安非他命係毒品危害防制條例所列管之第一
    級及第二級毒品，此為該條例第2條第2項第1款及第2款所明
    定。核被告所為，係分別犯毒品危害防制條例第10條第1 項
    之施用第一級毒品罪及同條例第10條第2 項之施用第二級毒
    品罪。被告各次施用毒品前後，持有第一級及第二級毒品以
    供其各次施用，其持有之低度行為應為其施用之高度行為所
    吸收，均不另論罪。又被告2 次施用毒品之行為，均係為滿
    足各該次之毒癮，於滿足毒癮後，該次行為即已完成，是各
    次均為各自獨立之行為，各具獨立性，其前後次施用毒品行
    為間，自無密切不可分之關係，各自獨立構成同一施用毒品
    罪責，且被告施用第一級毒品及施用第二級毒品之犯意各別
    、行為互殊，應予分論併罰。
  (二)爰審酌立法院於86年10月30日三讀通過於87年5月20 日公布
    ，同年月22日生效之毒品危害防制條例，該條例對於施用毒
    品之被告改以治療、矯治為目的，非重在處罰，是被告違反
    本罪實係基於「病患性」行為，而對他人甚少損害，然被告
    前曾因施用毒品，經送觀察勒戒、強制戒治之執行，有上開
    前案紀錄表為憑，素行非佳，經警查獲後仍未戒絕，再衡量
    被告犯罪之動機、目的、犯罪時所受之刺激、犯罪之手段、
    犯人之生活狀況、品行、智識程度、犯罪所生之危險或損害
    、犯罪後一再否認犯行之態度等一切情狀，分別判處如主文
    所示之刑，並依刑法第51條第5款規定，定其應執行之刑。
據上論斷，應依刑事訴訟法第299條第1項前段，毒品危害防制條
例第23條第2項、第10條第1項、第2項，刑法第11條、第51條第5
款，判決如主文。
本案經檢察官甲○○到庭執行職務。
中    華    民    國    98    年    1    月    23     日
                  刑事第三庭審判長法  官 鄭景文
                                  法  官 黃永定
                                  法  官 林淑鳳
以上正本證明與原本無異。
如不服本判決應於收受送達後10日內向本院提出上訴書狀，並應
敘述具體理由；其未敘述上訴理由者，應於上訴期間屆滿後20日
內向本院補提理由書（均須按他造當事人之人數附繕本）「切勿
逕送上級法院」。
中    華    民    國    98    年    1    月    23     日
                            書 記 官  蕭利峰
附論罪法條：
毒品危害防制條例第10條
施用第一級毒品者，處 6 月以上 5 年以下有期徒刑。
施用第二級毒品者，處 3 年以下有期徒刑。


司法院資訊處製作；財團法人民間司法改革基金會備份。
